臺灣高雄地方法院民事判決　　　　　　　96年度訴字第1394號
原　　　告　丙○○
被　　　告　乙○○
　　　　　　丁○○
　　　　　　　　　　　號
　　　　　　順發電腦股份有限公司
法定代理人　甲○○
共　　　同
訴訟代理人　己○○
被　　　告　戊○○
當事人間侵權行為損害賠償事件，本院判決如下：
    主      文
原告之訴及假執行之聲請均駁回。
訴訟費用由原告負擔。
    事實及理由
一、原告主張：
  (一)被告戊○○因信用卡遭他人盜刷，盜刷者先後於「順發3C
    量販鳳山店」向店員即被告丁○○購買液晶螢幕，及於「順
    發3C量販屏東店」向店員即被告林昱輝購買數位相機，並均
    於簽帳單上簽署原告「丙○○」之姓名，是以，原告因受同
    名之累，致涉嫌盜刷信用卡遭偵查。
  (二)被告戊○○、丁○○及乙○○3 人均於高雄縣政府警察局鳳
    山分局刑事組接受偵訊時，不實指證原告即為持系爭信用卡
    盜刷之人。
  (三)嗣被告林佩貞及乙○○2 人於臺灣高雄地方法院檢察署偵查
    庭作證時，仍不實指認原告為盜刷之人，致使檢察官基於被
    告上開不實之指證，遂將原告以涉嫌偽造有價證券罪提起公
    訴，惟經本院95年度訴字第101 號刑事判決宣告無罪，並經
    駁回上訴而確定。
  (四)原告經被告3 人不實指控行為，造成原告無辜遭檢察官提起
    公訴，業已侵害原告之財產權及名譽權，致原告受有財產上
    與非財產上之損害。且被告丁○○、乙○○皆任職於被告順
    發電腦股份有限公司 (下稱「順發公司」)， 被告順發公司
    對其受雇人職務之執行，應負有監督之責，故亦應依民法第
    188 條之規定，負連帶賠償責任。為此，爰依侵權行為損害
    賠償之法律關係提起本訴。
  (五)聲明：1.被告應連帶給付原告開庭往返車資、住宿費、調
    閱相關資料費用新台幣7 萬元；營業損失新台幣10萬元；
    精神慰撫金新台幣100 萬元；共計新台幣117 萬元及自起
    訴狀繕本送達翌日起至清償日止，按週年利率5 ﹪計算之利
    息。2.原告願供擔保請准予宣告假執行。3.訴訟費用由被告
    連帶負擔。
二、被告抗辯：
  (一)被告戊○○部分：
    被告本身信用卡遭他人盜刷，為刑事案件之被害人，於警詢
    筆錄中陳述本案事實並提出告訴，請求偵查機關追訴犯罪，
    為正當行使訴訟權利。被告對於真正犯罪之人，本身並無偵
    查及追訴權，系爭指認程序是否合乎規定，仍須仰賴偵查機
    關決定，且被告等3 人既無起訴原告之權利，亦無不實指控
    原告或欺瞞檢察官之情事，致使原告遭檢察官提起公訴，自
    難認被告3 人應負損害賠償責任。並聲明請求：駁回原告之
    訴及假執行之聲請。
  (二)被告丁○○、乙○○部分：
    1.被告丁○○與乙○○於偵查程序中，所指證翻拍原告之照
      片及警方檔案照片，除其2 人均認為相似外，另被告戊○○亦認為應係同一人，甚至臺灣高等法院高雄分院於95
      年度上訴字第1887號判決書中，亦曾提及「翻拍照片中男
      子面貌與被告（即本件原告）本人相似」，足見多數人均
      認為翻拍照片中男子面貌與原告極為相似，故被告2 人指
      認原告並無虛偽不實之情形。
    2.且除面貌相似外，系爭簽帳單所簽之姓名與原告相同；交
      易時所出示之身分證明文件中所記載之姓名，亦與原告相
      同，加上交易時盜刷者之行為，令人印象深刻。故被告2
      人方將原告誤認為盜刷者，並將其自身所認知之事實於警
      詢及偵查庭中予以陳述，雖認知之內容可能與事實不符，
      但並不能因此認定被告2 人有何不法侵害原告之情形。是
      以，原告要求損害賠償並無理由。
    3.聲明請求：駁回原告之訴及假執行之聲請。
  (三)被告順發公司部分：
    被告丁○○、乙○○2 人出庭作證，乃法律規定之義務，既
    為法律規定之義務，實屬其個人行為，與執行業務並無關聯
    ，故被告順發公司無須負民法第188 條規定之僱用人連賠償
    責任。並聲明請求：駁回原告之訴及假執行之聲請。
三、不爭執之事項：
  (一)被告戊○○因信用卡遭他人盜刷，盜刷者先後於「順發3C
    量販鳳山店」向被告丁○○購買液晶螢幕，及於「順發3C
    量販屏東店」向被告林昱輝購買數位相機，並均於簽帳單上
    簽署原告「丙○○」之姓名。
  (二)被告戊○○、丁○○及乙○○3 人均於高雄縣政府警察局鳳
    山分局刑事組接受偵訊時，指證原告即為持系爭信用卡盜刷
    之人。
  (三)被告林佩貞及乙○○2 人於臺灣高雄地方法院檢察署偵查庭
    作證時，復指認原告為盜刷之人。嗣該署檢察官將原告以涉
    嫌偽造有價證券罪提起公訴，惟經法院判決無罪確定。
四、得心證之理由：
    原告主張被告戊○○、林佩貞及乙○○不實指認原告盜刷信
    用卡，致其遭追訴而受有損害，被告則以上開情詞置辯。故
    本件應審究者，乃被告所為指證是否符合侵權行為之構成要
    件？
  (一)按因故意或過失，不法侵害他人之權利者，負損害賠償責任
    ，民法第184 條第1 項前段定有明文。又當事人主張有利於
    己之事實者，就其事實有舉證之責任，民事訴訟法第277 條
    亦有明文。原告依上開侵權行為規定，請求被告賠償損害，
    自應就被告有何故意或過失之不法侵害行為，及損害與侵害
    行為間有相當因果關係等有利於己之事實，負舉證之責。
  (二)經查：被告戊○○之信用卡遭他人盜刷，為刑事案件之被害
    人，其於警詢筆錄中依其認知，陳述本案事實並提出告訴，
    請求偵查機關追訴犯罪，原屬正當行使訴訟權利之行為。而
    被告林佩貞及乙○○2 人於偵查程序中作證，係依刑事訴訟
    法第176 條之1 規定，於他人之案件履行為證人之法定義務
    。準此，刑事訴訟案件之被害人或證人於偵查或審理程序之
    指述或證言，除有意圖使人受刑事訴追而故意為不實指述之
    情形外，難認係不法侵害行為，自與侵權行為之構成要件不
    符。而原告對被告3 人是否有上述意圖之情形，均未舉證證
    明，原難認被告有何不法侵害行為。
  (三)再按關於侵權行為損害賠償之請求權，以損害與不法侵害行
    為間有相當因果關係為成立要件。所謂相當因果關係，係指
    無此行為，雖必不生此損害，有此行為，通常即足生此損害
    ，是為有因果關係。而如上所述，被告戊○○、林佩貞及乙○○於偵查程序中所為指述或作證，原非不法侵害行為；且
    被告3 人並無偵查及追訴權，所為指述或作證內容之證據力
    為何，是否與事實相符，及是否應提起公訴等情，仍須賴偵
    查機關依法判斷。故縱被告所為指述或作證內容與事實有間
    ，尚難認被告有此行為，通常即足生原告受追訴之結果而致
    生上開損害，自亦無從認被告之行為與原告所受損害間確具
    因果關係。
  (四)從而，被告戊○○、林佩貞及乙○○於偵查程序中所為指述
    或作證，尚難認係不法侵害原告名譽權或財產權之侵權行為
    。
五、綜上所述，原告依民法第184 條第1 項前段規定，請求被告
    賠償117 萬元及法定利息，本院依其所訴之事實，認在法律
    上顯無理由，雖經言詞辯論，惟無續行之必要，爰逕以判決
    駁回。而原告之訴既經駁回，其假執行之聲請亦失所附，亦
    應併予駁回。
六、結論：原告之訴顯無理由，依民事訴訟法第78條，判決如主
    文。
中　　華　　民　　國　　96　　年　　8 　　月　　24　　日
                  民事鳳山分庭法　官　許政賢
正本係照原本作成。
如不服本判決，應於送達後20日內，向本院提出上訴狀並表明上
訴理由，如於本判決宣示後送達前提起上訴者，應於判決送達後
10日內補提上訴理由書（須附繕本）。
中　　華　　民　　國　　96　　年　　8 　　月　　24　　日
                              書記官　李崑良
